【裁判字號】    95,簡上,682
【裁判日期】    970114
【裁判案由】    給付票款
【裁判全文】
臺灣臺北地方法院民事判決             95年度簡上字第682號
上  訴  人  第一商業銀行股份有限公司
法定代理人  乙○○
訴訟代理人  丁○○
被上訴人    康和租賃股份有限公司
法定代理人  丙○○
訴訟代理人  甲○○
上列當事人間請求給付票款事件，上訴人對於民國95年9月14日
本院臺北簡易庭第一審判決（95年度北簡字第35268號）提起上
訴，本院於民國96年12月24日辯論終結，茲判決如下：
    主    文
上訴駁回。
第二審訴訟費用由上訴人負擔。
    事實及理由
一、本件被上訴人未於言詞辯論期日到場，核無民事訴訟法第
    386條各款所列情形，爰依上訴人之聲請，由其一造辯論而
    為判決。
二、上訴人起訴主張如下：
（一）上訴人執有如附表所示，由第三人所簽發，票號為AA0000
      000、AA0000000、AA0000000、CI0000000、AA0000000、C
      I0000000、AA0000000、AA0000000、AA0000000、TB00000
      00、TB0000000、TB0000000、TB0000000、KN000 0000、K
      N0000000、KN0000000號，總計票面金額共新臺幣（下同
      ）1,537,550元，受款人均未載，並由被上訴人簽名背書
      轉讓予上訴人之支票16紙（下稱系爭支票）。詎上訴人屆
      期經向付款人為付款之提示，竟未獲兌現而追索無效，迄
      今仍欠票款共1,537,550元未清償。爰依票據關係提起本
      訴，請求被上訴人給付1,537,550元及自如附表所示之提
      示日起至清償日止，按年息6%計算之利息等語。（原審為
      上訴人敗訴之判決，上訴人聲明不服提起上訴）。併為上
      訴聲明：被上訴人應給付上訴人1,537,550元，及如附表
      所示之提示日起至清償日止，按年息6%計算之利息。
（二）上訴人認被上訴人已於系爭支票上為背書，發生背書效力
      ，上訴人始收受系爭支票。
（三）兩造簽訂合約書，約定由被上訴人代為轉介業務至上訴人
      處核貸汽車貸款。合約書第11條第2項約定合約書下任一
      借款人未按期還本付息繳付費用，甲方即被上訴人應承買
      該筆貸款…等語。被上訴人所轉介之客戶均簽發備付期票
      即系爭支票，並由被上訴人背書交付予上訴人所屬分行，
      並依票據到期日為提示。嗣因系爭支票提示不獲兌現，且
      被上訴人無資力承買第三人積欠之貸款。
三、被上訴人答辯：系爭支票上並無被上訴人公司之公司章。否
    認印章之真正，被上訴人並未交付系爭支票予上訴人。本件
    係上訴人與第三人所屬之交通公司簽訂之汽車貸款契約，與
    被上訴人無關等語置辯，並聲明請求駁回上訴人之訴。並聲
    明：駁回上訴。
四、上訴人主張被上訴人於系爭支票上背書，系爭支票業已退票
    ，被上訴人應依票據關係負給付責任一節，為被上訴人所否
    認。按當事人主張有利於己之事實者，就其事實有舉證之責
    任，民事訴訟法第277條前段定有明文。又民事訴訟如係由
    原告主張權利者，應先由原告負舉證之責，若原告先不能舉
    證，以證實自己主張之事實為真實，則被告就其抗辯事實即
    令不能舉證，或其所舉證據尚有疵累，亦應駁回原告之請求
    （最高法院17年上字第917號判例）。另主張法律關係存在
    之當事人，就該法律關係發生所須具備之特別要件，應負舉
    證之責任，此為舉證分擔之原則。且所謂舉證係指就爭訟事
    實提出足供法院對其所主張者為有利認定之證據而言，若所
    舉證據，不能對其爭訟事實為相當之證明，自無從認定其主
    張為真正。上訴人上開主張既為被上訴人所否認，依前揭說
    明，自應由上訴人就系爭支票上被上訴人背書之真正負舉證
    之責。經查，上訴人所提出之支票背面上固載有「康和租賃
    股份有限公司」文字戳印，然該戳印係屬一般市面上隨手可
    得之橡皮印文，而被上訴人業已否認該印文之真正。至上訴
    人雖稱：上訴人為推展汽車貸款業務，與被上訴人簽約，委
    由被上訴人代為轉介業務至上訴人處核貸汽車貸款並簽合約
    書，該合約書第11條第2項明載本合約書項下任一借款人未
    按期還本付息繳付費用，甲方（被上訴人）應承買該筆貸款
    …等語。當時被上訴人所轉介客戶均已先行開立系爭支票，
    並由被上訴人背書交至上訴人所屬分行，並依票據到期日逐
    一提示，嗣系爭支票一一退票，被上訴人因財務問題無法承
    買該筆債款，上訴人始提起本件訴訟等語，並提出合約書影
    本為證。查，上開合約書第1條第4項載有「依相關貸款契約
    規定，借款人應提供其所購置之車輛辦理動產抵押設定登記
    予乙方（上訴人），擔保金額為借款期間借款人應付之本金
    利息、遲延利息及違約金總額，甲方（被上訴人）應負責辦
    理此動產抵押登記及踐行其他相關程序，俾使乙方取得完整
    有效之擔保利益」等語；第11條第2項載明：「本合約項下
    任一借款人未按期還本付息繳付費用，甲方（被上訴人）應
    承買該筆貸款，且最遲於逾期3個月內完成承買作業，甲方
    應承買之款項為各該借款人積欠該筆貸款之全部本金及計至
    承買日之利息，該筆借款債權讓與之通知由甲方為之」等情
    ，惟並無被上訴人應於客戶開立之票據上背書之約定或相關
    文字，是縱認上開合約書係屬真正，然依該合約書之內容，
    亦不足以逕認為系爭支票之背書為真正或該背書確係被上訴
    人所為。本件上訴人就系爭支票背書之真正並未能提出其他
    積極證據以實其說，則揆諸上揭說明，上訴人既無法證明被
    上訴人有在系爭支票上背書之行為，則其依票據法律關係請
    求被上訴人負背書人責任，即屬無據。
五、從而，上訴人依票據關係，請求被上訴人給付1,537,550元
    ，及自附表所示提示日起至清償日止，按年息6%計算之利息
    ，為無理由，應予駁回。原審為上訴人敗訴之判決，並無不
    合。上訴意旨指摘原判決不當，求予廢棄改判，為無理由，
    應予駁回。
六、本件事證已臻明確，兩造其餘主張陳述及所提之證據，經審
    酌後於本件判決結果無影響，爰不逐一論駁，附此敘明。
七、據上論結，本件上訴為無理由，依民事訴訟法第436條之1第
    3項、第449條第1項、第463條、第385條第1項前段、第78條
    ，判決如主文。
中    華    民    國    97    年    1     月    14    日
                  民事第二庭審判長法  官  黃蓓蓓
                                  法  官  楊代華
                                  法  官  蔡政哲
上為正本係照原本作成
如不服本判決，應於收受送達後20日內向本院提出上訴書狀，並
需經本院許可上訴再送請最高法院審理。其未表明上訴理由者，
應於提出上訴後20日內向本院補提理由書狀（並須按他造當事人
之人數附繕本）上訴時應提出委任律師或具有律師資格之人之委
任狀；委任有律師資格者，另應附具律師資格證書及釋明委任人
與受任人有民事訴訟法第466條之1第1項但書或第2項（詳附註）
所定關係之釋明文書影本。
附註：
民事訴訟法第466條之1（第1項、第2項）：
對於第二審判決上訴，上訴人應委任律師為訴訟代理人。但上訴
人或其他法定代理人具有律師資格者，不在此限。
上訴人之配偶、三親等內之血親、二親等內之姻親，或上訴人為
法人、中央或地方機關時，其所屬專任人員具有律師資格並經法
院認為適當者，亦得為第三審訴訟代理人。
中    華    民    國    97    年    1     月    14    日
                                  書記官  曾靖雯


司法院資訊處製作；財團法人民間司法改革基金會備份。
